【裁判字號】    95,訴,733
【裁判日期】    951130
【裁判案由】    違反毒品危害防制條例
【裁判全文】
臺灣新竹地方法院刑事判決            95年度訴字第733號
公  訴  人  臺灣新竹地方法院檢察署檢察官
被      告  甲○○
上列被告因違反毒品危害防制條例案件，經檢察官提起公訴（95
年度毒偵字第438號），本院依簡式審判程序，判決如下：
    主  文
甲○○連續施用第一級毒品，累犯，處有期徒刑捌月。又連續施
用第二級毒品，累犯，處有期徒刑伍月，扣案之第二級毒品安非
他命壹包（毛重零點公克）沒收銷燬。應執行有期徒刑壹年，
扣案之第二級毒品安非他命壹包（毛重零點公克）沒收銷燬。
    事  實
一甲○○前於民國86年間因販賣第一、二級毒品及施用毒品等案
  件，其販賣第一、二級毒品部分經本院於89年7月3日以86年度
  訴字第688號判處有期徒刑3年6月確定，於91年9月12日縮短刑
  期假釋出監付保護管束，迄93年3月21日期滿執行完畢；其施
  用毒品部分，經本院於89年4月8日以86年度訴字第688號裁定
  送觀察、勒戒後，認無繼續施用毒品之傾向，於89年5月17日
  釋放，並由本院於同年7月3日以同案號為免刑判決確定。復於
  上開觀察、勒戒執行完畢釋放後5年內，因施用第二級毒品案
  件，經本院於94年5月26日以94年度竹東簡字第62號判處有期
  徒刑5月確定，甫於95年2月8日縮刑期滿執行完畢。詎仍不知
  悔改，分別基於施用第一級毒品海洛因及第二級毒品安非他命
  之概括犯意，自94年5月27日起至同年8月15日14時許採尿時往
  前回溯26小時及96小時之某時止，以將海洛因置入針筒摻水注
  射及將安非他命置放於吸食器內中用火燒烤吸食所產生煙霧之
  方式，在新竹地區連續施用第一級毒品海洛因、第二級毒品安
  非他命多次。嗣於94年8月15日5時30分許，在新竹縣寶山鄉○
  ○村○○路476號前為警查獲，並扣得第二級毒品安非他命1包
  （毛重0.3公克）。
二案經新竹縣警察局竹東分局報請臺灣新竹地方法院檢察署檢察
  官偵查起訴。
理  由
一本件被告甲○○所犯施用第一級毒品罪及第二級毒品罪，均並
  非死刑、無期徒刑、最輕本刑為3年以上有期徒刑之罪，或高
  等法院管轄第一審之案件，被告於本院準備程序進行中，就被
  訴事實為有罪之陳述，經本院合議庭認合於刑事訴訟法第273
  條之1第1項之規定，裁定進行簡式審判程序，合先敘明。
二認定犯罪事實所憑之證據及認定之理由：
(一)被告對於上開事實於偵查中及本院均坦承不諱。
(二)被告於為警查獲後所採取之尿液檢體，經送由昭信科技顧問股
  份有限公司檢驗，確檢出有可待因、嗎啡、安非他命及甲基安
  非他命類陽性反應，有該公司94年8月29日濫用藥物尿液檢驗
  報告、尿液送驗受檢人真實姓名代號對照表各1份（檢體編號
  ：105）、照片5張及安非他命1包（毛重0.3公克）扣案可稽（
  見94年度交查字第209號偵查卷第3-4頁，94年度毒偵字第1615
  號偵查卷第21-22、24、51頁）。
(三)按施用第一、二級毒品為犯罪行為，毒品危害防制條例第10條
  定有處罰明文。故施用第一、二級毒品者，依前揭規定本應科
  以刑罰。惟基於刑事政策，對合於一定條件之施用者，則依同
  條例第20條、第23條之規定，施以觀察、勒戒及強制戒治之保
  安處分。又毒品危害防制條例於92年7月9日修正公布，自93年
  1月9日施行，其中第20條、第23條將施用毒品之刑事處遇程序
  ，區分為「初犯」及「5年內再犯」、「5年後再犯」。依其立
  法理由之說明：「初犯」，經觀察、勒戒或強制戒治後，應為
  不起訴處分或不付審理之裁定；經觀察、勒戒或強制戒治執行
  完畢釋放後，「5年內再犯」者，因其再犯率甚高，原實施之
  觀察、勒戒及強制戒治既已無法收其實效，爰依法追訴或裁定
  交付審理。至於經觀察、勒戒或強制戒治執行完畢釋放後，「
  5年後再犯」者，前所實施之觀察、勒戒或強制戒治已足以遮
  斷其施用毒品之毒癮，為期自新及協助其斷除毒癮，仍適用「
  初犯」規定，先經觀察、勒戒或強制戒治之程序。從而依修正
  後之規定，僅限於「初犯」及「5年後再犯」二種情形，始應
  先經觀察、勒戒或強制戒治程序。倘被告於5年內已再犯，經
  依法追訴處罰，縱其第3次（或第3次以上）再度施用毒品之時
  間，在初犯經觀察、勒戒或強制戒治執行完畢釋放5年以後，
  已不合於「5年後再犯」之規定，且因已於「5年內再犯」，顯
  見其再犯率甚高，原實施觀察、勒戒或強制戒治，已無法收其
  實效，即應依該條例第10條處罰，此有最高法院95年度台上字
  第1071號判決、95年度第7次刑事庭會議決議可資參照。被告
  既曾於上開觀察、勒戒於89年5月17日執行完畢後5年內之94年
  間，因事實欄所述之施用毒品案件，經本院以94年度竹東簡字
  第62號判決判處罪刑確定（有臺灣高等法院被告前案紀錄表1
  份可考），參照前揭決議意旨，本案被告施用第一級毒品海洛
  因及第二級毒品安非他命犯行，自應予依法論科。
三論罪與科刑：
  按海洛因、安非他命為毒品危害防制條例第2條第2項第1款、
  第2款規定之第一級、第二級毒品。核被告所為係分別犯毒品
  危害防制條例第10條第1項之施用第一級毒品罪及同條第2項之
  施用第二級毒品罪。又其持有第一級毒品海洛因及第二級毒品
  安非他命後分別進而施用，其持有之低度行為應分別為施用之
  高度行為所吸收，爰不另論其持有第一級毒品及第二級毒品罪
  。按修正後刑法第2條第1項規定：「行為後法律有變更者，適
  用行為時之法律。但行為後之法律有利於行為人者，適用最有
  利於行為人之法律」。被告行為後，刑法第56條連續犯之規定
  ，業於94年1月7日修正公布刪除，並於95年7月1日施行，此刪
  除雖非犯罪構成要件之變更，但顯已影響行為人刑罰之法律效
  果，自屬法律有變更。本件被告先後多次施用第一級毒品海洛
  因及第二級毒品安非他命犯行，均時間相近，所犯罪名相同，
  是依刑法第2條第1項規定比較新、舊法結果，仍應適用較有利
  於被告之行為時法律即舊法，均論以連續犯（最高法院95年第
  8次刑事庭會議決議參照），並加重其刑。被告有如事實欄所
  述之前案刑事犯罪執行紀錄，有臺灣高等法院被告前案紀錄表
  1份附卷可稽，其於上開有期徒刑執行完畢後5年內，再故意犯
  本件有期徒刑以上之罪，不論依修正前之刑法第47條，或修正
  後之刑法第47條第1項之規定，均構成累犯，對被告而言並無
  有利或不利之情形，自不生新舊法比較之問題，應逕依修正前
  之刑法第47條規定，就所犯二罪分別遞予加重其刑。又刑法第
  51條亦已於上述時間修正公布、施行，就該條第5款言，修正
  前係規定：「宣告多數有期徒刑者，於各刑中之最長期以上，
  各刑合併之刑期以下，定其刑期。但不得逾20年。」，惟修正
  後同條款則規定：「宣告多數有期徒刑者，於各刑中之最長期
  以上，各刑合併之刑期以下，定其刑期。但不得逾30年。」經
  比較結果，以修正前之規定較有利於行為人，故被告所犯上開
  犯意各別、行為互異之二罪，依刑法第2條第1項前段之規定，
  仍應依修正前刑法第51條第5款予以分論併罰，並定其應執行
  之刑。爰審酌被告前經觀察、勒戒並因施用毒品案件遭判處罪
  刑後，仍犯本件施用第一、二級毒品罪，足見其缺乏拒用毒品
  之決心；又吸食海洛因、安非他命危害施用者之神經中樞，使
  施用者產生幻聽及幻想之症狀，且對施用者之健康產生不良之
  影響，同時因幻聽及幻想結果亦可能使施用者對周遭之人施暴
  ；此外，施用者為籌措龐大之購毒費用，常鋌而走險，已成為
  財產犯罪之根源，對公共秩序危害甚鉅，惟念施用毒品所生危
  害本以自戕健康為主，且被告業已坦然承認犯行等一切情狀，
  分別量處如主文所示之刑，並定其應執行之刑。扣案之安非他
  命1包，為毒品危害防制條例第2條第2項第2款所規定之第二級
  毒品（毛重0.3公克），為違禁物，不問屬於被告與否，應依
  毒品危害防制條例第18條第1項前段之規定宣告沒收銷燬。
四適用之法律：
  據上論斷，應依刑事訴訟法第273條之1第1項、第299條第1項
  前段，毒品危害防制條例第10條第1項、第2項、第18條第1項
  前段，刑法第2條第1項前段、第11條、修正前刑法第56條、第
  47條、第51條第5款，判決如主文。
本案經檢察官張凱絜到庭執行職務。
中    華    民    國    95    年    11    月    30    日
              刑事第二庭  法  官  鄭子俊
以上正本證明與原本無異。
如不服本判決，應於判決送達後10日內向本院提出上訴狀 (應附
繕本)， 上訴於臺灣高等法院。
中    華    民    國    95    年    11    月    30    日
                          書記官  沈藝珠
附錄本案論罪科刑法條全文：
毒品危害防制條例第10條
施用第一級毒品者，處六月以上五年以下有期徒刑。
施用第二級毒品者，處三年以下有期徒刑。


司法院資訊處製作；財團法人民間司法改革基金會備份。
